【裁判字號】    98,易,1431
【裁判日期】    981202
【裁判案由】    違反臺灣地區與大陸地區人民關係條例
【裁判全文】
臺灣臺南地方法院刑事判決              98年度易字第1431號
公  訴  人  臺灣臺南地方法院檢察署檢察官
被      告  甲○○
選任辯護人  賴鴻鳴律師
            黃俊達律師
            蘇文斌律師
上列被告因違反臺灣地區與大陸地區人民關係條例案件，經檢察
官提起公訴（98年度偵字第12752號），本院判決如下：
    主  文
甲○○中華民國船舶船長，違反臺灣地區與大陸地區人民關係條
例第二十八條規定，計拾柒次，各處有期徒刑柒月，應執行有期
徒刑壹年拾月。緩刑肆年。
    事  實
一、甲○○自民國96年間起任我國船籍「永聯福號」（漁船編號
    ：CT5-1615）船舶之船長，受屏東地區養殖業者陳宗義、王
    森木委託，從事活魚載運之作業，其明知中華民國船舶非經
    主管機關之許可，不得航行至大陸地區，竟自行各別基於未
    經許可航行進入大陸地區之犯意，分別於附表所示之時間，
    駕駛「永聯福號」船舶，從臺南縣將軍漁港報關出港後，未
    經許可，而於附表所示之時間，航行至大陸地區廣東省沿岸
    （經緯度如附表所示）並進入大陸地區；再於附表所示之時
    間，駕駛前開船舶，入境臺灣地區返抵臺南縣將軍漁港，總
    計17次。
二、案經行政院海巡署南部地區巡防局移送臺灣臺南地方法院檢
    察署檢察官偵查起訴。
    理  由
一、本件係經被告甲○○於準備程序當庭表示認罪，而經本院當
    庭裁定以簡式審判程序審理，則依據刑事訴訟法第273條之2
    、同法第159條第2項之規定，不適用傳聞法則有關限制證據
    能力之相關規定。
二、上開犯罪事實迭經被告甲○○於警詢及偵、審坦承不諱，核
    與證人即船主陳澤信所證述之情節相符，並有永聯福號之船
    員姓名表、進出港紀錄表、機漁船（含船員）進出港檢查表
    、漁船航跡紀錄圖、大陸地區空照圖、漁船搬運養殖活魚裝
    卸清單、漁船基本資料、漁船漁業執照影本等附卷足資佐證
    。事證明確，被告犯行洵堪認定。
三、被告甲○○未經主管機關許可，於附表所示之時間，擅自航
    行至大陸地區，總計17次，核其所為，均係違反臺灣地區與
    大陸地區人民關係例第28條之規定，均應依同條例第80第1
    項論處。被告所犯上開各罪，犯意各別，時間互異，應分論
    併罰。審酌被告之品行（無前科）、其犯罪之動機、目的、
    手段、未經主管機關許可，擅自航行至大陸地區，危害國家
    社會之安全、其受有國小畢業之智識教育程度、經濟生活狀
    況不佳及其於事後坦承犯行，甚有悔意等一切情狀，爰量處
    如主文所示之刑，並定其應執行刑為有期徒刑1年10月，以
    示懲儆。被告未曾因故意犯罪受有期徒刑以上刑之宣告，有
    臺灣高等法院被告前案紀錄表在卷可稽，其經此偵、審程序
    之教訓，應已知所警惕，信無再犯之虞，本院認所宣告之刑
    以暫不執行為適當，爰併諭知緩刑4年，以啟自新。又被告
    之辯護人聲請本院向行政院農業發展委員會函詢：98年9
    月中旬，該會市否曾由馬英九總統主持有關討論載運活魚至
    大陸地區除罪化之會議，會議中達成之結論如何？有關活
    魚運送船載運魚貨至大陸地區是否有計畫提案修法除罪化，
    其進程為何？查上開問題與被告於本案是否成立犯罪，並無
    重要關聯性，且行政機關縱有上開議題，亦僅是行政機關初
    步之研究階段，對於被告於本案是否成立犯罪及量刑均不生
    影響，自無函詢之必要，附此敘明。
據上論斷，應依刑事訴訟法第299條第1項前段、第273條之1第1
項，臺灣地區與大陸地區人民關係條例第28條、第80條第1項，
刑法第11條前段、第51條第5款、第74條第1項第1款，判決如主
文。
本案經檢察官乙○○到庭執行職務。
中    華    民    國    98    年    12    月     2    日
                  刑事第一庭    法  官  林勝利
以上正本證明與原本無異。
如不服本判決應於收受本判後10日內向本院提出上訴書狀，並應
敘述具體理由。其未敘述上訴理由者，應於上訴期間屆滿後20日
內向本院補提理由書狀（均須按他造當事人之人數附繕本）「切
勿逕送上級法院」。
                                書記官  曾國華
中    華    民    國    98    年    12    月     2    日
附表
┌──┬─────┬─────┬─────┬─────┬─────┐
│編號│ 出港時間 │ 進入大陸 │ 返抵時間 │大陸地區  │ 宣 告 刑 │
│    │          │ 地區時間 │          │經緯度    │          │
├──┼─────┼─────┼─────┼─────┼─────┤
│1   │98年5月2日│98年5月3日│98年5月5日│經度118.19│有期徒刑柒│
│    │          │某時許    │          │緯度23.28 │月。      │
├──┼─────┼─────┼─────┼─────┼─────┤
│2   │98年5月8日│98年5月9日│98年5月11 │經度117.38│有期徒刑柒│
│    │          │某時許    │日        │緯度23.27 │月。      │
├──┼─────┼─────┼─────┼─────┼─────┤
│3   │98年5月11 │98年5月12 │98年5月13 │經度117.43│有期徒刑柒│
│    │日        │日某時許  │日        │緯度23.26 │月。      │
├──┼─────┼─────┼─────┼─────┼─────┤
│4   │98年5月15 │98年5月16 │98年5月17 │經度118.05│有期徒刑柒│
│    │日        │日某時許  │日        │緯度23.31 │月。      │
├──┼─────┼─────┼─────┼─────┼─────┤
│5   │98年5月17 │98年5月17 │98年5月20 │經度117.25│有期徒刑柒│
│    │日        │日某時許  │日        │緯度23.28 │月。      │
├──┼─────┼─────┼─────┼─────┼─────┤
│6   │98年5月21 │98年5月22 │98年5月23 │經度117.04│有期徒刑柒│
│    │日        │日某時許  │日        │緯度23.33 │月。      │
├──┼─────┼─────┼─────┼─────┼─────┤
│7   │98年5月24 │98年5月25 │98年5月26 │經度117.36│有期徒刑柒│
│    │日        │日某時許  │日        │緯度23.27 │月。      │
├──┼─────┼─────┼─────┼─────┼─────┤
│8   │98年5月28 │98年5月29 │98年5月30 │經度117.25│有期徒刑柒│
│    │日        │日某時許  │日        │緯度23.29 │月。      │
├──┼─────┼─────┼─────┼─────┼─────┤
│9   │98年5月31 │98年6月1日│98年6月4日│經度118.13│有期徒刑柒│
│    │日        │某時許    │          │緯度23.07 │月。      │
├──┼─────┼─────┼─────┼─────┼─────┤
│10  │98年6月4日│98年6月5日│98年6月7日│經度117.22│有期徒刑柒│
│    │          │某時許    │          │緯度23.29 │月。      │
├──┼─────┼─────┼─────┼─────┼─────┤
│11  │98年6月7日│98年6月8日│98年6月9日│經度117.14│有期徒刑柒│
│    │          │某時許    │          │緯度23.31 │月。      │
├──┼─────┼─────┼─────┼─────┼─────┤
│12  │98年6月10 │98年6月11 │98年6月12 │經度117.46│有期徒刑柒│
│    │日        │日某時許  │日        │緯度23.25 │月。      │
├──┼─────┼─────┼─────┼─────┼─────┤
│13  │98年6月15 │98年6月16 │98年6月18 │經度118.12│有期徒刑柒│
│    │日        │日某時許  │日        │緯度23.26 │月。      │
├──┼─────┼─────┼─────┼─────┼─────┤
│14  │98年6月18 │98年6月22 │98年6月23 │經度117.14│有期徒刑柒│
│    │日        │日某時許  │日        │緯度23.30 │月。      │
├──┼─────┼─────┼─────┼─────┼─────┤
│15  │98年6月24 │98年6月25 │98年6月26 │經度118.05│有期徒刑柒│
│    │日        │日某時許  │日        │緯度23.25 │月。      │
├──┼─────┼─────┼─────┼─────┼─────┤
│16  │98年6月29 │98年6月30 │98年7月4日│經度117.25│有期徒刑柒│
│    │日        │日某時許  │          │緯度23.29 │月。      │
├──┼─────┼─────┼─────┼─────┼─────┤
│17  │98年7月4日│98年7月5日│98年7月6日│經度117.04│有期徒刑柒│
│    │          │某時許    │          │緯度23.33 │月。      │
└──┴─────┴─────┴─────┴─────┴─────┘
附錄所犯法條：
臺灣地區與大陸地區人民關係條例第28條
中華民國船舶、航空器及其他運輸工具，經主管機關許可，得航
行至大陸地區。其許可及管理辦法，於本條例修正通過後十八個
月內，由交通部會同有關機關擬訂，報請行政院核定之；於必要
時，經向立法院報告備查後，得延長之。
臺灣地區與大陸地區人民關係條例第80條
中華民國船舶、航空器或其他運輸工具所有人、營運人或船長、
機長、其他運輸工具駕駛人違反第28條規定或違反第28條之1第1
項規定或臺灣地區人民違反第28條之1第2項規定者，處3年以下
有期徒刑、拘役或科或併科新臺幣1百萬元以上1千5百萬元以下
罰金。但行為係出於中華民國船舶、航空器或其他運輸工具之船
長或機長或駕駛人自行決定者，處罰船長或機長或駕駛人。
前項中華民國船舶、航空器或其他運輸工具之所有人或營運人為
法人者，除處罰行為人外，對該法人併科以前項所定之罰金。但
法人之代表人對於違反之發生，已盡力為防止之行為者，不在此
限。
刑法第7條之規定，對於第1項臺灣地區人民在中華民國領域外私
行運送大陸地區人民前往臺灣地區及大陸地區以外之國家或地區
者，不適用之。
第1項情形，主管機關得處該中華民國船舶、航空器或其他運輸
工具一定期間之停航，或廢止其有關證照，並得停止或廢止該船
長、機長或駕駛人之執業證照或資格。


司法院資訊處製作；財團法人民間司法改革基金會備份。
